臺灣高雄地方法院刑事裁定
111年度毒聲字第628號
聲  請  人  臺灣高雄地方檢察署檢察官
被      告  曾惠珊



上列被告因違反毒品危害防制條例案件，經檢察官聲請送觀察、
勒戒(111年度撤緩毒偵字第111號)，本院裁定如下：
    主  文
曾惠珊施用第二級毒品，令入勒戒處所觀察、勒戒，其期間不得
逾貳月。
    理  由
一、聲請意旨如附件聲請書所載。
二、按犯毒品危害防制條例第10條之罪者，檢察官應聲請法院裁
    定，令被告入勒戒處所觀察、勒戒，其期間不得逾2月；依
    前項規定為觀察、勒戒或強制戒治執行完畢釋放後，3年後
    再犯第10條之罪者，適用本條前2項之規定，毒品危害防制
    條例第20條第1項、第3項分別定有明文。而上開所謂「3年
    後再犯」，只要本次再犯距最近1次觀察、勒戒或強制戒治
    執行完畢釋放，已逾3年者，即該當之，不因其間有無犯第1
    0條之罪經起訴、判刑或執行而受影響（最高法院刑事大法
    庭109年度台上大字第3826號裁定意旨參照）。
三、經查：
㈠、被告曾惠珊於民國110年1月24日凌晨某時許，在高雄市苓雅
    區建國一路御宿汽車旅館內，以將第二級毒品甲基安非他命
    置入玻璃球燒烤後吸食煙霧之方式，施用甲基安非他命1次
    乙節，業據被告於偵查中坦承不諱，且其於110年1月25日21
    時19分許為警採尿送驗，結果呈安非他命、甲基安非他命陽
    性反應，有高雄市政府警察局鳳山分局毒品案件尿液採證代
    碼對照表（尿液代碼：FS038號）及正修科技大學超微量研
    究科技中心110年2月23日尿液檢驗報告（原始編號：FS038
    號）在卷可佐，足認被告上開任意性自白與事實相符。本件
    事證明確，被告於前揭時、地，施用甲基安非他命之事實，
    堪可認定。
㈡、又被告前因施用毒品案件，經送觀察、勒戒後，認無繼續施
    用毒品傾向，於101年12月7日執行完畢釋放，並經臺灣高雄
    地方檢察署（下稱高雄地檢署）檢察官以101年度毒偵緝字
    第352、353號不起訴處分確定，迄今並無再為觀察、勒戒或
    強制戒治處遇之紀錄，有臺灣高等法院被告前案紀錄表在卷
    可稽。本件係被告於前開觀察、勒戒執行完畢釋放3年後所
    為，依前揭說明，縱被告其間因犯施用毒品罪經起訴、判刑
    或執行，仍應依毒品危害防制條例第20條第3項規定，再予
    適用觀察、勒戒之機會。
㈢、至於被告本次施用毒品犯行雖前經高雄地檢署檢察官以110年
    度毒偵字第819號為附命戒癮治療之緩起訴處分，緩起訴期
    間自110年12月11日起至111年12月10日止，惟因被告於緩起
    訴期間內，未於指定時間至指定醫療機構回診並接受治療2
    次，又經觀護人室通知3次均未報到，經檢察官以111年度撤
    緩字第145號撤銷緩起訴處分，並合法送達被告，被告未聲
    請再議，撤銷緩起訴處分因而確定，有緩起訴處分書、撤銷
    緩起訴處分書、送達證書、臺灣高等法院被告前案紀錄表等
    件在卷可參，然「緩起訴處分之戒癮治療」與「觀察、勒戒
    或強制戒治」之處遇，因法律規定之程序、效果均不相同，
    已無法等同視之，即被告初犯（或觀察、勒戒、強制戒治執
    行完畢釋放3年後再犯）施用毒品，經為命戒癮治療之緩起
    訴處分，若遭撤銷，檢察官針對該次撤銷緩起訴之施用毒品
    犯行，或者戒癮治療履行完畢，檢察官針對之後施用毒品犯
    行，均仍應依前揭毒品危害防制條例第20條或第23條之規定
    處理，亦可以再為緩起訴，然不得逕行起訴（最高法院110
    年度台非字第98號判決、110年度台上字第2096號判決意旨
    參照）。是被告所受之前揭緩起訴處分既遭撤銷，無任何等
    同受有「觀察、勒戒或強制戒治執行」之效果，檢察官針對
    該次施用毒品犯行再為聲請觀察、勒戒，亦為適法，併此說
    明。
㈣、再者，毒品危害防制條例所規定之「觀察、勒戒」程序，係
    針對受處分人所為保安處分，目的在戒除行為人施用毒品身
    癮及心癮，以達教化與治療之目的，其立法意旨在幫助施用
    毒品者戒毒，性質上為一療程，而非懲罰，並屬強制規定，
    除檢察官審酌個案情形，依同條例第24條第1項為附命完成
    戒癮治療之緩起訴處分外，凡經檢察官聲請法院裁定將被告
    送勒戒處所觀察、勒戒者，法院僅得就其聲請審查被告是否
    有施用毒品之行為，以及被告是否為「初犯」或為觀察、勒
    戒、強制戒治執行完畢後「3年後再犯」而為准駁之裁定，
    並無自由斟酌以其他方式替代或得以其他原因免予執行之權
    。又是否給予被告為附命完成戒癮治療之緩起訴處分，屬刑
    事訴訟法第253條之1第1項及第253條之2第1項第6款特別賦
    予檢察官之職權，非法院所得審酌，且此非「觀察、勒戒」
    前置處分，也與被告是否判刑之追訴要件無關，法院審查檢
    察官裁量有無違法，應就所附卷證資料之全聲請意旨予以審
    酌，而為最低限度之審查，即此部分為檢察官之裁量，必須
    予以尊重。
㈤、本件聲請書未載明不給予被告戒癮治療緩起訴處分之理由（
    如附件），而依卷證資料所示，被告本次施用毒品，檢察官
    已給予被告戒癮治療機會，惟被告於緩起訴處分期間內，卻
    未於指定時間至指定醫療機構回診並接受治療2次，又經本
    署觀護人室通知3次均未報到，遭檢察官撤銷緩起訴處分，
    已於前述，顯見被告無戒癮治療之真意及決心，若再僅以寬
    鬆之社區性戒癮治療，確難期待其能完全戒絕毒癮。從而，
    檢察官考量本案具體情節，向本院聲請令被告入勒戒處所觀
    察、勒戒，以監禁式之治療方式，求短時間內隔絕被告之毒
    品來源，務使其專心戒除毒癮，而未依刑事訴訟法第253條
    之1規定對被告為附命完成戒癮治療之緩起訴處分，核其此
    部分職權之行使尚屬合法，形式上亦無裁量恣意或濫用之情
    ，於法有據。
四、綜上所述，本件聲請為有理由，應予准許，依毒品危害防制
    條例第20條第3項、第1項，裁定如主文。
中　　華　　民　　國　　111 　年　　9  　月　　26 　　日
                  刑事第三庭  法　官  林青怡
【附件】聲請書乙份
以上正本證明與原本無異。
如不服本裁定應於送達後5日內向本院提出抗告狀。
中　　華　　民　　國　　111 　年　　9 　月　　 26 　　日
                              書記官  李欣妍